【裁判字號】    92,訴,37
【裁判日期】    921230
【裁判案由】    廢棄物清理法
【裁判全文】
臺灣彰化地方法院刑事判決                            九十二年度訴字第三七號
    公  訴  人  臺灣彰化地方法院檢察署檢察官
    被      告  丁○○
    選任辯護人  江銘栗
右列被告因違反廢棄物清理法案件，經檢察官提起公訴（九十一年度偵字第七二一三
號），本院判決如左：
        主  文
丁○○無罪。
        理  由
一、公訴意旨略以：被告丁○○未依廢棄物清理法規定領有廢棄物清除許可文件，竟
    於民國九十一年十月間，與不知情之精瑛營造有限公司（以下簡稱精瑛公司）之
    負責人丙○○訂約，約定由被告丁○○承攬清除精瑛公司位於彰化縣埔心鄉○○
    ○○○道路中正路段路面挖掘工程，所產生之廢瀝青、廢土石等一般事業廢棄物
    ，載往雲林縣四湖鄉之「金元利剩餘土石資源回收廠」傾倒，而精瑛公司每開挖
    一米平方公尺之面積，被告丁○○可取得新臺幣一百元之代價。後被告丁○○自
    九十一年十月十七日上午八時許，即駕駛車牌號碼ＩＫ─九一九號營業用大貨車
  【上開車輛為被告丁○○所有，靠行登記為二一三貨運股份有限公司（以下簡稱
    二一三貨運公司）所有】，先自前揭地點載運上開廢棄物，再運至彰化縣埔心鄉
    ○○路與羅厝路交岔路口前方空地暫時堆置，從事廢棄物清除業務。嗣為警於同
    日上午十一時許，在彰化縣埔心鄉○○路與羅厝路交岔路口前方空地當場查獲，
    因認被告涉犯廢棄物清理法第四十六條第一項第四款之未依規定領有廢棄物清除
    許可文件，從事廢棄物清除罪之罪嫌。
二、按犯罪事實應依證據認定之，無證據不得認定犯罪事實，刑事訴訟法第一百五十
    四條第二項定有明文。復按所謂認定犯罪事實之證據，係指足以認定被告確有犯
    罪行為之積極證據而言，該項證據自須適合於被告犯罪事實之認定，始得採為斷
    罪資料；又事實之認定，應憑證據，如未能發現相當證據，或證據不足以證明，
    自不能以推測或擬制之方法，以為裁判基礎，最高法院二十九年上字第三一０五
    號、四十年臺上字第八六號判例著有明文。
三、公訴人認被告丁○○涉有上開罪嫌，無非係以被告丁○○於警詢及偵查中之供述
    、證人丙○○於偵查中之證述、彰化縣環境保護局稽查隊環境稽查工作紀錄、彰
    化縣環境保護局九十一年十一月二十八日彰環稽字第九一００三八四二五０號函
    文（該函主旨為：「有關丁○○違反廢棄物清理法案，該員所清除之廢棄物係屬
    一般事業廢棄物」）各一份及查獲現場照片八張在卷可稽為其論據。惟訊據被告
    堅決否認涉有何右揭違反廢棄物清理法之犯行，辯稱：伊載運之廢瀝青、土石，
    係要送到「金元利土石方資源堆置場」回收使用，因彰化縣埔心鄉○○○○○道
    路施工地點附近之居民要求儘速將施工所挖出的廢瀝青、土石載離，伊乃先行將
    上開廢瀝青、土石載運至彰化縣埔心鄉○○路與羅厝路交岔路口前方空地暫時堆
    放，暫放後將隨即再載送至上開堆置場，並無棄置之意；又伊所載運之廢瀝青、
    土石，係屬可再利用之事業廢棄物，於送往再利用機構再利用前之清除，依規定
    只要合法運輸業者即可代為清除，不以取得清除許可文件者為要，而伊所駕駛用
    以清運上開可再利用事業廢棄物之車牌號碼ＩＫ─九一九號營業用大貨車，係靠
    行登記為二一三貨運公司所有，當初向精瑛公司承攬將前開廢瀝青、土石，載運
    至「金元利土石方資源堆置場」者，係合法設立登記之二一三貨運公司，伊駕駛
    前揭車牌號碼ＩＫ─九一九號營業用大貨車清運瀝青、土石，係要履行二一三貨
    運公司與精瑛公司訂立之前開契約義務，並無何違反廢棄物清理法之犯行等語。
四、本院查：
（一）按從事廢棄物清除、處理業務者，應向直轄市、縣（市）主管機關或中央主管
      機關委託之機關申請核發公民營廢棄物清除處理機構許可文件後，始得受託清
      除、處理廢棄物業務，廢棄物清理法第四十一條第一項固定有明文；惟事業廢
      棄物之再利用，應依中央主管機關規定辦理，不受第上開廢棄物清理法第四十
      一條規定之限制，廢棄物清理法第三十九條第一項亦定有明文。再依「營建事
      業廢棄物再利用管理辦法」第四條第一款之規定：「事業廢棄物除於廠（場）
      內再利用者外，其送往再利用機構再利用前之清除，依下列方式為之：一、事
      業自行清除或委託合法運輸業代為清除。」，又前開辦法第四條第一款所稱之
      「合法運輸業」，係指依公路法及汽車運輸業審核細則規定設立之運輸業者而
      言，而公路法第三十四規定之汽車運輸業，包括公路汽車客運業、市區汽車客
      運業、遊覽車客運業、計程車客運業、小客車租賃業、小貨車租賃業、汽車貨
      運業、汽車路線貨運業及汽車貨櫃貨運業等九大業，有行政院環境保護署九十
      二年八月二十五日環署廢字第０九二００五九四二八號函、交通部九十二年八
      月十四日交路字第０九二００五０七一一號函各一件在卷可稽。
（二）本件被告所載運之物係屬廢瀝青、土石，並非有害之事業廢棄物，且前開物質
      業經內政部營建署公告屬營建（建築）類別之再利用事業廢棄物一節，已據證
      人即前往彰化縣埔心鄉○○路與羅厝路交岔路口前方空地處理本案之彰化縣環
      境保護局稽查人員甲○○於本院訊問、審理時到庭證述明確，並有彰化縣環境
      保護局稽查隊環境稽查工作紀錄、內政部九十一年九月十七日台內營字第０九
      一００八六００六號令公告各一份及照片八幀在卷可佐。又二一三貨運公司係
      經核准設立登記之公司，所營事業登記為汽車貨運業一情，有二一三貨運公司
      之「公司基本資料查詢」一紙在卷可憑，而被告供以駕駛載運前開廢瀝青、土
      石之車牌號碼ＩＫ─九一九號營業用大貨車，係靠行登記為二一三貨運公司所
      有，已據證人即二一三貨運公司之實際負責人乙○○（為精瑛公司登記代表人
      林陳呅之子）於警詢、本院審理時到庭證述屬實，且與精瑛公司訂立將上開廢
      瀝青、土石載運至「金元利土石方資源堆置場」（係屬金元利有限公司依內政
      部營建署「營建剩餘土石方處理方案」規定成立之土資場）之承攬契約主體係
      二一三貨運公司，並於上開契約訂立生效後，由被告駕駛車牌號碼ＩＫ─九一
      九號營業用大貨車清運廢瀝青、土石，以履行二一三公司之前開契約義務等情
      ，亦據證人乙○○及精瑛公司之負責人丙○○二人於本院審理時證述屬實，並
      有雲林縣政府九十二年八月十四日府工石字第九二０００七三三八八號函文一
      件在卷可稽。
（三）再被告供稱：伊將廢瀝青、土石載運至彰化縣埔心鄉○○路與羅厝路交岔路口
      前方空地，僅係暫時堆置，並無棄置廢棄物之意一情，為起訴事實所是認，且
      徵以證人丙○○於本院訊問時證述：「（辯護人問：請問丁○○如何向你們請
      款？）我們是以開挖面積計算。但必須看到金元利出具被告載運到金元利的數
      量，才會把費用交給被告。」等語（見本院九十二年八月八日訊問筆錄），及
      被告於為警查獲之翌日即九十一年十月十八日，隨即將前開廢瀝青、土石載運
      至「金元利剩餘土石資源回收廠」（有金元利有限公司出具之工程賸餘土石方
      處理管制憑單三張及彰化縣埔心鄉○○路與羅厝路交岔路口前方空地經清運廢
      瀝青、土石完畢之現場照片十二幀在卷可考）等情，堪認被告上開供述並非虛
      妄而為可信，被告將前開廢瀝青、土石放置在前揭查獲地點，僅為暫時堆放，
      並無棄置廢棄物或竊佔土地之意，堪以認定。
（四）綜前所述，被告係為履行合法運輸業者二一三貨運公司與精瑛公司之上開清運
      契約，乃駕駛靠行二一三貨運公司之車牌號碼ＩＫ─九一九號營業用大貨車，
      欲將挖掘路面所產生之廢瀝青、土石載運至「金元利土石方資源堆置場」作回
      收處理，又因被告所載運之廢瀝青、土石，係經主管機關公告屬營建（建築）
      類別之再利用事業廢棄物，依廢棄物清理法第三十九條第一項及「營建事業廢
      棄物再利用管理辦法」第四條第一款之規定，前開再利用事業廢棄物送往再利
      用機構再利用前之清除，得由精瑛公司委託合法之運輸業者代為清除，而受託
      從事清除者，以合法運輸業為已足，不以依廢棄物清理法第四十一條第一項規
      定取得清除處理許可文件為要。公訴人認被告上開行為，係涉犯廢棄物清理法
      第四十六條第一項第四款之未依規定領有廢棄物清除許可文件，從事廢棄物清
      除之罪嫌，容有誤會。
（五）另證人丙○○雖曾一度於本院九十二年八月八日訊問時證稱：被告有參與挖掘
      路面及清運所挖起之瀝青、土石工程一語，惟證人丙○○於本院審理時明確證
      述：「（問：挖掘的工程是否有轉包給被告做？）挖掘的部分，被告沒有用個
      人名義承包，也沒有用二一三貨運股份有限公司的名義承攬。二一三貨運股份
      有限公司是承攬清運的部分，有訂立工程協議書，是我們與二一三貨運有限公
      司定的，協議書上有寫到被告個人的名字，是因為被告是實際來執行清運工作
      的人，但被告不是跟我訂約的對象。（問：何以九十二年八月八日訊問時說被
      告有與你訂約參與挖掘工程？提示上開訊問筆錄）那是指我請他幫我介紹挖土
      機業者。被告只是介紹挖土機司機給我，挖土機司機的薪水，是由我支付給挖
      土機司機。」等語，是二一三貨運公司及被告既均未向精瑛公司承包挖掘馬路
      部分之工程，是被告所載運之廢瀝青、土石，係屬精瑛公司所產生之再利用事
      業廢棄物，並非被告或二一三貨運公司因承包挖掘路面工程所產生之廢棄物，
      本件亦無廢棄物清理法第四十六條第一項第二款所定刑責之適用，附予敘明。
（六）此外，復查無其他積極確切之證據，足資證明被告有何公訴人起訴事實所載違
      反廢棄物清理法之犯行，不能證明被告犯罪，揆諸前揭說明，自應諭知被告無
      罪之判決，以免冤抑。
據上論斷，應依刑事訴訟法第三百零一條第一項，判決如主文。
本案經檢察官林鈴淑到庭執行職務
中      華      民      國    九十二    年     十二     月     三十     日
                                臺灣彰化地方法院刑事第二庭
                                  審判長法官  李  水  源
                                  法      官  黃  齡  玉
                                  法      官  李  雅  俐
右正本證明與原本無異。
如不服本判決，應於判決送達後十日內，向本院提出上訴狀（應附繕本），上訴於臺
灣高等法院臺中分院。
                                  法院書記官  陳  秀  娟
中      華      民      國    九十二    年     十二     月    三十一    日


司法院資訊處製作；財團法人民間司法改革基金會備份。
